臺灣高等法院高雄分院民事判決　九十一年度再字第二九號
　　再審原告　甲○○
　　再審被告　乙○○
右當事人間因債務人異議之訴事件，再審原告對於中華民國九十一年一月三十日本院
九十年度上易字第一八六號確定判決提起再審，本院判決如左：
    主    文
再審之訴駁回。
再審訴訟費用由再審原告負擔。
    事實及理由
一、再審原告主張：(一)兩造之股票買賣契約相關文件之內容業已明確表示當事人之真
    意，即契約標的為「中華電信股份有限公司（以下稱中華公司）股票」，契約之
    直接當事人為再審原告及再審被告，契約之履行期為中華電信股份有限公司股票
    正式公開上市時，即民國八十九年十月二十七日。鈞院九十年度上易字第一八六
    號確定判決（下稱原確定判決）僅片面採取訴外人盧清標之證詞而肯認再審被告
    提出之「特別約定書」影本為真正，並以該特別約定書之內容曲解契約文意而認
    系爭契約之標的為「再審被告以中華公司員工得認購股票之權利」、契約之直接
    當事人為再審被告及訴外人鄭幸生、契約之履行期為中華公司第二階段釋股即九
    十年十月，顯屬適用法規顯有錯誤。又「特別約訂書」非屬經律師見證之契約相
    關文件，自不屬立約當事人之真意，況其是否確實存在尚有疑問，原確定判決據
    此認定系爭契約之價金為中華公司第二階段釋放員工股票之轉讓權利金，不適用
    民法第三百四十六條第一項之規定，依釋字第一七七號解釋意旨，顯然影響於裁
    判，其判決自屬適用法規顯有錯誤而得為再審理由。(二)再審原告於原審提出經律
    師見證之股票買賣契約相關文件之正影本，核與契約書首頁目錄載明之文件內容
    相符，亦即包括「律師見證證明書」、「股票轉讓合約書」、「切結書」、「商
　　業本票」及其他身份證明文件，並無「特別約定書」存在。原審未詳加調查，亦
　　未傳喚大唐法律事務所之見證律師，即片面採取訴外人盧清標之證詞，亦未於理
　　由中說明其無調查、斟酌之必要，其判決自屬就足以影響於判決之重要證物漏未
　　審酌，有再審理由。爰提起再審之訴，請求判決原確定判決廢棄及再審被告在第
　　二審之上訴駁回。
二、再審被告則以：系爭股票買賣契約書，乃由鄭幸生向再審被告收購，鄭幸生當然
    為買受人，豈會成為再審被告之代理人。且系爭買賣契約之簽訂，至始至終均係
　　由盧清標一手辦理，盧清標對於契約內容知之最詳，其證詞應為可採。況依一般
　　經驗法則，買賣契約必有買賣標的及價金之約定，今若原來之股價買賣契約書內
　　無特別約定書，則買賣價金根本不知，契約內容並不完全，契約無法成立，故盧
　　清標所證，符合一般經驗法則，並經原判決法官斟酌採信，並無對於重要證據漏
　　未斟酌之情形，原判決認識用法並無違誤，再審原告之聲請為無理由等語。
三、按再審之訴，顯無再審理由者，得不經言詞辯論，以判決駁回之，民事訴訟法第
    第五百零二條第二項定有明文。又按民事訴訟法第四百九十六條第一項第一款所
    謂適用法規顯有錯誤，乃指原確定判決所積極的適用之法規，顯然不合於法律規
    定，或與司法院現尚有效及大法官會議之解釋，或最高法院現尚有效之判例，顯
    然違反者而言，並不包括取捨證據不當，或認定事實錯誤之情形在內。再按解釋
    意思表示，原屬事實審法院之職權，故事實審法院解釋意思表示所為法律上之判
    斷，不發生適用法規顯有錯誤之情形（最高法院六十九年度台再字第一三一號、
    七十一年度台聲字第二二四號裁判要旨參照）。
  (一)本件原確定判決採取盧清標之證詞，認再審被告提出之「特別約定書」影本為真
    正，並以該特別約定書之內容，解釋契約文意而認系爭買賣契約之標的為「再審
    被告以中華公司員工得認購股票之權利」、契約之直接當事人為再審被告及鄭幸
    生、契約之履行期為中華公司第二階段釋股認股之時間，即九十年十月、再審原
    告有先行繳交股款之義務而未繳交，再審被告不負交付股票之義務，即不負轉讓
    合約書第三條所定之違約賠償責任，而為再審原告敗訴之判決，並無適用法規錯
    誤之情事。而再審原告所稱特別約定書非契約之一部，不得依其內容解釋契約文
    意云云，係對於原判決法院就證據之取捨、解釋意思表示所為法律上判斷等職權
    之行使而為指摘，揆諸前開說明，不發生適用法規錯誤之情形。
  (二)又原判決法院係依據證人盧清標之證詞及股票轉讓合約書、特別約定書之記載，
    認定「系爭股票轉讓合約書中僅約定買賣標的為中華電信公司股票五張，惟對買
    受每張股票之價金為何，並未書明。特別約定書第一條則書明權利轉讓金新台幣
    （以下同）七萬五千元，即權利金每張股票一萬五千元，如此結合兩者始得為系
    爭本約的必要之點標的物及價金已稱完備」等語（見該判決第五頁第八行至第十
    二行），係以特別約定書為契約之一部而為價金係每張股票一萬五千元之認定，
　　並未認定系爭買賣契約有價金未具體約定之情形，自無適用民法第三百四十六條
　　第一項之餘地。職是，亦與應適用而不適用法規之情形有別，再審原告主張原確
　　定判決有不適用法規之違法，委無足採。
  (三)次按民事訴訟法第四百九十七條規定所謂就足以影響於判決之重要證物漏未斟酌
    ，係指足以影響判決基礎之重要證物，雖在前訴訟程序業已提出，然未經確定判
    決加以斟酌者而言。又所謂「證物」包括書證及與書證有相同效力之物件或勘驗
　　物等項，並不包括證人在內，人證不得據為本條所定之再審理由。經查，證人盧
　　清標於原判決法院證實其於八十九年五月十六日代鄭幸生與再審被告簽訂各該股
　　票轉讓合約書、特別約定書、切結書等文件，所簽文件包括該特別約定書，簽訂
　　後再至大唐法律事務所認證後，整本交給鄭幸生等情屬實，且系爭買賣契約之簽
　　訂，至始至終均係由盧清標一手辦理，盧清標對於契約內容知之最詳，其證詞自
　　屬可採。且再審原告於原判決法院並未聲請傳喚大唐法律事務所之見證律師到庭
　　作證，則原確定判決未予說明不傳喚之理由，尚無違法之可言。而所謂傳喚大唐
　　法律事務所之律師到庭作證，係以該律師為證人而言，揆諸前開說明，原判決法
　　院未傳喚大唐法律事務所之律師到庭作證，尚非屬就足影響判決之重要證物漏未
　　斟酌之情事，再審原告前開指摘與民事訴訟法第四百九十七條所規定之再審要件
　　並不相符。
四、綜上所述，再審原告主張原確定判決適用法規顯有錯誤，及有足以影響判決之重
    要證物漏未審酌之再審事由，洵非有據，自難採取。從而，其執此提起本件再審
    之訴，顯無理由，爰不經言詞辯論，逕予駁回。
五、據上論結，本件再審之訴顯無理由，依民事訴訟法第五百零二條第二項、第七十
    八條，判決如主文。
中　　　華　　　民　　　國　　九十一　　年　　　八　　　月　　三十　　日
                                      臺灣高等法院高雄分院民事第二庭
~B1審判長法官　簡色嬌
~B2法　　　官　林紀元
~B3法　　　官　陳真真
右為正本係照原本作成。
本件不得上訴。
中　　　華　　　民　　　國　　九十一　　年　　　八　　　月　　三十　　日
~B法院書記官　鄭靜芳
